臺灣宜蘭地方法院民事判決　　　　　　　 95年度訴字第319號
原　　　告　國新汽車股份有限公司
法定代理人　乙○○
原　　　告　行迅股份有限公司
法定代理人　甲○○
共　　　同
訴訟代理人　林國漳律師
被　　　告　台灣銀行
法定代理人　羅澤成
訴訟代理人　丁○○
複代理人　　丙○○
訴訟代理人　鍾漢勳
當事人間第三人異議之訴事件，本院於民國96年2 月13日言詞辯
論終結，判決如下：
    主      文
本院九十四年度執字第七七五號求償債務強制執行事件，就原告
所有如附圖所示Ａ、Ｂ、Ｃ、Ｄ、Ｅ、Ｆ、Ｇ、Ｈ等部分、面積
合計七七五‧四四平方公尺之建物作為債務人國糧實業股份有限
公司及黃新發所有財產所為之強制執行程序應予撤銷。
訴訟費用新台幣肆萬壹仟捌佰捌拾柒元由被告負擔。
    事實及理由
一、原告起訴主張之意旨：
  (一)鈞院94年度執字第775 號就債務人國糧實業股份有限公司、
    黃新發所有之財產為強制執行，惟其中執行標的坐落宜蘭縣
    五結鄉○○段51之1地號上「暫編601建物」中如附圖即宜蘭
    縣羅東地政事務所於94年3 月23日測量之「建物測量成果圖
    」所示Ａ、Ｂ、Ｃ、Ｄ、Ｅ、Ｆ、Ｇ、Ｈ等部分、面積775.
    44平方公尺之建物（以下稱系爭建物）係屬原告共同出資建
    造，此有資產負債表及支出傳票、發票、簽收單等件為憑，
    故上揭建物所有權由原告原始取得，而與債務人上開土地間
    有使用借貸關係存在。是執行法院將系爭建物視為債務人國
    糧實業公司及黃新發所有財產而為拍賣，洵非允當，且已侵
    害真正所有權人之權利，為此爰強制執行法第15條之規定提
    起第三人異議之訴。
  (二)於鈞院92年度執字第2819號拍賣程序中，於該執行案件之拍
    賣公告之其他公告事項第3 款載明：「…第三人國新汽車股
    份有限公司及行迅股份有限公司另陳報其有作為保養之地上
    建物乙間坐落在51之1 號土地上，上述建物均不在拍賣範圍
    內…」，顯示「暫編601 建物」中之系爭建物不應作為拍賣
    標的。此外，在本件執行事件，原告曾針對執行法院除去原
    告就系爭建物對土地之使用借貸權聲明異議，雖執行法院駁
    回該異議，然經原告提起抗告後，抗告法院廢棄此部分之裁
    定，其中理由謂：「依執行法院上揭拍賣公告九（八）所載
    ：『暫編601 號建物有獨立門戶，為抵押效力所不及』。執
    行法院既認該建物（坐落基地51-1、58、58-2、60、66地號
    ）非債權人系爭抵押權效力所及，則其焉能依債權人之聲請
    除去國新公司、行迅公司就暫編601 建號建物之使用借貸關
    係？」準此，亦可確知「暫編601 建物」非抵押權效力所及
    。末者，系爭建物不符合併付拍賣之規定，被告援引民法第
    877條規定認為得併付拍賣，自無理由。
  (三)為此聲明請求：鈞院94年度執字第775 號強制執行程序中，
    就五結鄉○○段51-1地號土地上暫編601 建物內如附圖所示
    Ａ、Ｂ、Ｃ、Ｄ、Ｅ、Ｆ、Ｇ、Ｈ等，面積775.44平方公尺
    等建物所為之強制執行程序應予撤銷。
二、被告答辯之意旨：
  (一)原告應就其等出資興建系爭建物而取得原始所有權之事實負
    舉證責任，否則因原告與上揭執行事件之債務人黃新發具親
    屬關係，且住所設於同一戶籍，顯然原告係為護其家產而拖
    延拍賣程序。再者，本件原告縱有出資興建系爭建物，然原
    告與執行債務人間之使用借貸關係係自90年3月1日起至99年
    12 月31日止，故系爭建物之興建時間必在90年3月1 日之後
    ，亦已在土地於85年間為被告設定抵押權之後，依據民法第
    877 條之規定，被告亦得聲請併付拍賣。
  (二)爰答辯聲明請求駁回原告之訴。
三、兩造不爭執之事實：
    本件被告即債權人持本院92年4 月21日宜院雅民執壬91執庚
    字第1832號債權憑證為執行名義，主張對於債務人國糧實業
    公司、黃新發、黃新長、甲○○等人有新臺幣 334,444,432
    元之債權未受清償，而以本院94年度執字第775 號求償債務
    事件，聲請對債務人國糧實業公司及黃新發等二人所有坐落
    宜蘭縣五結鄉○○段47、48、49、50、51-1、51、52、53、
    58-1、58-2、58、60、61-1、61、66等地號之15筆土地暨建
    號204、353、暫編601、602等建物聲請強制執行；其中就「
    暫編601 建物」之執行標的，業經執行法院囑託宜蘭縣羅東
    地政事務所於94年3 月23日測量並製作如附圖所示之「建物
    測量成果圖」等事實，已據本院調閱臺灣宜蘭地方法院94年
    度執字第775 號求償債務事件卷宗，核閱屬實，堪信為實在
    。
四、本件之爭點及法院之判斷：
    然原告針對前述「暫編601 建物」內如附圖所示Ａ、Ｂ、Ｃ
    、Ｄ、Ｅ、Ｆ、Ｇ、Ｈ等建物（面積775.44平方公尺）主張
    所有權存在，而提起本件第三人異議之訴，請求排除將此建
    物作為債務人國糧實業公司、黃新發所有財產而為之強制執
    行程序，是經依民事訴訟法第268條之1第2 項規定，與兩造
    整理並確認本件應審酌之爭點即為：系爭Ａ、Ｂ、Ｃ、Ｄ、
    Ｅ、Ｆ、Ｇ、Ｈ等建物是否係屬原告所有？（見卷第46頁 ）
    茲判斷如下：
  (一)經查，原告主張本院94年度執字第775 號執行事件之拍賣標
    的「暫編601 建號」內如附圖所示Ａ、Ｂ、Ｃ、Ｄ、Ｅ、Ｆ
    、Ｇ、Ｈ部分，面積合計775.44平方公尺之建物係為其等共
    同出資興建乙節，已據其提出房屋設備款支付明細表、資產
    負債表、支出傳票、統一發票、付款票據簽收單、付款回單
    等支出興建建物所需費用之證明（卷宗第67-68、96-220 頁
    ），且為被告所不爭執（見卷第223 頁），自堪信為實在；
    從而原告主張上揭系爭建物應由原告兩人原始取得建物所有
    權，應屬無誤。
  (二)按第三人就執行標的物有足以排除強制執行之權利者，得於
    強制執行程序終結前，向執行法院對債權人提起異議之訴，
    如債務人亦否認其權利時，並得以債務人為被告。強制執行
    法第15條定有明文。次按強制執行法第15條所謂就執行標的
    物有足以排除強制執行之權利者，係指對於執行標的物有所
    有權、典權、留置權、質權存在情形之一者而言（最高法院
    68年台上字第3190號判例參照）。準此，系爭建物既由原告
    兩人共同出資興建而原始取得所有權，本院94年度執字第77
    5 號求償債務強制執行事件將系爭建物作為債務人國糧實業
    公司及黃新發之財產而為查封拍賣，自有違誤，原告訴請就
    暫編601 建物內如附圖所示Ａ、Ｂ、Ｃ、Ｄ、Ｅ、Ｆ、Ｇ、
    Ｈ等、面積775.44平方之建物所為之強制執行程序予以撤銷
    ，核屬有據，應予准許。
  (三)至被告抗辯原告縱為系爭建物之所有權人，因該興建時間係
    在所坐落基地為被告設定抵押權之後，被告得依據民法第87
    7 條規定聲請併付拍賣等語部分，因屬執行程序事項，自應
    向執行法院聲請，並由執行法院審酌併付拍賣之適宜性，非
    本件所得審酌，附此敘明。
五、據上論結，原告主張系爭建物為其等出資興建而原始取得所
    有權，被告誤認屬債務人國糧實業公司及黃新發所有而聲請
    查封拍賣，執行程序有所違誤之事實，因屬有據，從而其依
    強制執行第15條規定，訴請撤銷本院94年度執字第775 號強
    制執行事件將附圖所示Ａ、Ｂ、Ｃ、Ｄ、Ｅ、Ｆ、Ｇ、Ｈ部
    分，面積775.44平方公尺等建物作為債務人國糧實業公司、
    黃新發之財產所為之強制執行程序，為有理由，應予准許。
六、裁判費負擔之依據：依民事訴訟法第78條。
中　　華　　民　　國　　96　　年　　2　　 月　　27　　日
                  臺灣宜蘭地方法院民事庭
                      法　官　邱景芬
正本與原本無異。
如不服本判決應於判決送達後20日內提出上訴狀（須附繕本）。
中　　華　　民　　國　　96　　年　　3 　　月　　 1　　日
                      書記官　邱美龍
